【裁判字號】    94,勞訴,200
【裁判日期】    950510
【裁判案由】    損害賠償等
【裁判全文】
臺灣臺北地方法院民事判決             94年度勞訴字第200號
原      告  乙○○
                        之1
訴訟代理人  林啟瑩律師
被      告  英商三井巴布科克能源有限公司台灣分公司
法定代理人  甲○○
訴訟代理人  黃斐旻律師
            蘇靖雅律師
上列當事人間請求損害賠償等事件，本院於民國95年4月26日言
詞辯論終結，判決如下：
    主      文
原告之訴及假執行之聲請均駁回。
訴訟費用由原告負擔。
    事實及理由
一、本件原告起訴主張：伊於民國90年7 月27日起受僱於被告，
    約定年薪新台幣（下同）120萬元。於91 年間，因被告承包
    台電台中電廠第9 、10機鍋爐及附屬設備工程，經指派伊赴
    上開台中電廠工作。嗣91年11月7 日伊於上班途中，在台中
    電廠外圍發生車禍，致受有腦震盪傷害，經送台中光田綜合
    醫院治療並住院。詎被告知悉伊住院後即要求伊仍應完成工
    作，表示無法安排代理人，要求伊儘速出院，伊遂於住院 2
    日後即出院返回工作崗位。而伊因上開車禍須持續治療遺存
    之腦震盪後症候群，被告竟無故以勞動基準法（下稱勞基法
    ）第11條第4款規定為由，於92年3月13日終止兩造間勞動契
    約，惟斯時被告公司於台中電廠之工程仍持續進行，且伊仍
    在治療職災期間，依法不得終止兩造間之勞動契約，復因被
    告未依約給付休假工資、差旅費、系爭車禍之醫藥費用、車
    輛修理費用，伊遂於離職後向台北市政府勞工局（下稱北市
    勞工局）聲請勞資爭議調解，就上開爭議事項於93年 3月29
    日由被告給付伊30萬元成立調解。乃伊仍須持續就醫，經2
    年門診，仍有記憶力減退、頭暈、記憶力不集中、失眠、情
    緒低落等永久後遺症，且無法恢復，於93年12月23日經勞工
    保險局核定殘廢程度，發給職業傷病殘廢給付，爰依勞基法
    第59條第1項第3款規定，扣除伊已請求獲得之殘廢給付，請
    求被告給付殘廢補償等語。而聲明：被告應給付原告1,275,
    780 元，及自起訴狀繕本送達被告翌日起至清償日止，按年
    息5%計算之利息，並陳明願供擔保，請准宣告假執行。
二、被告則以：本件兩造業就原告所受系爭傷害所生之所生爭議
    ，含勞基法第59條之事項達成和解，原告自不得再為主張，
    其起訴無權利保護必要。且原告所受上開腦震盪傷害，非屬
    職業災害，縱認係職業災害，嗣其所受記憶力減退、頭暈、
    記憶力不集中、失眠、情緒低落等傷害，與前開91年發生之
    車禍間，亦無因果關係存在等語，資為抗辯，而聲明求為駁
    回原告之訴及假執行之聲明，並陳明如受不利判決，願供擔
    保請准宣告免為假執行。
三、查原告起訴主張其於90年 7月27日起受僱於被告，約定年薪
    120萬元。於91年11月7日其在台中電廠外圍發生車禍，受有
    腦震盪傷害，後原告向北市勞工局聲請勞資爭議調解，經兩
    造於93年3月29日達成協議，被告已依協議給付原告30萬元
    等語，業據其提出僱傭契約、勞工保險卡、道路交通事故處
    理紀錄登記簿、光田醫院診斷證明書、離職證明書、終止僱
    傭契約通知書、北市勞工局勞資爭議調解會紀錄為證（見本
    院卷第10至22頁），並為被告所不爭執，堪信原告此部分主
    張為真正。
四、原告復主張伊得依勞基法第59條第3 款規定請求被告給付殘
    廢補償，則為被告所否認，並以前詞置辯。是本件首應審究
    者，核為兩造於93年3 月29日所為之勞資爭議調解會有無就
    勞基法第59條第3款所生殘廢補償請求權達成和解？
五、經查：
  (一)按本件原告係主張兩造就勞基法第59條第3 款所生殘廢補償
    請求權並未達成和解，爰依該款規定請求被告給付，是本件
    兩造既就有無達成和解有爭執，則原告提起本件訴訟，即有
    訴之利益，尚非無權利保護必要，合先敘明。
  (二)查依兩造於93年3 月29日之勞資爭議調解會紀錄，原告乃就
    「休假13日未休工資。差旅相關費用…。上班途中發
    生車禍衍生相關費用（醫藥、法院判和解、赴法院交通費、
    修復車輛費）。工作權。加班費。」（見本院卷第22頁
    所附調解會紀錄）申請調解，顯見原告初於申請之時，即有
    意主張系爭車禍為職業災害，並就其因系爭車禍對被告所生
    之請求權為請求，否則無庸於勞資爭議調解中提出。嗣兩造
    達成協議，同意就「勞資雙方於僱傭期間及資遣後所生之所
    有爭議（包含但不限於勞方於本件所提出之請求），經雙方
    協議後，同意依照下列條件辦理：資方同意給付勞方新台
    幣拾萬元整之「補償金」，資方應於93年4 月14日交付勞
    方同額之現金支票乙紙，以代補償金之給付。勞方同意就
    上開爭議放棄任何主張或請求權利。」（見本院卷第22頁）
    。
  (三)本件姑不論系爭車禍是否為職業災害，原告既於申請上開勞
    資爭議調解時即已主張系爭車禍屬職業災害，並向被告為請
    求，足徵其就勞基法第59條各款請求權，含殘廢補償請求權
    ，應有相當之認知。嗣兩造復特別就「僱傭期間及資遣後所
    生之所有爭議（包含但不限於勞方於本件所提出之請求）」
    ，達成協議，顯見兩造間之真意，係就原告因系爭車禍對被
    告可能發生之請求權全部，含已發生或未發生之爭執之法律
    關係，均一併解決之意，並無任何保留之意思，否則如只限
    原告申請理由所示各項爭執成立和解契約，儘可逕就各該項
    再為相同之記載，即毋庸於調解方案中特別記明「包含但不
    限於勞方於本件所提出之請求」。是不論原告依勞基法第59
    條第1項第3款之職業災害補償請求權日後是否果然發生，亦
    不論該請求權性質為補償而非損害賠償（蓋勞工對雇主之補
    償請求權尚非不得和解或調解之標的），均足認原告於調解
    當時即已同意併就其依勞基法第59條所生各項請求權等所有
    因僱傭契約所生之爭議，與被告以30萬元達成和解。原告主
    張其當時並不知殘廢補償請求權是否發生，固未就此部分為
    和解云云，殊不足採，被告抗辯兩造就殘廢補償請求權亦已
    達成和解等語，堪予採信。
  (四)綜上所述，兩造既已就殘廢補償請求權亦已達成和解，則不
    論原告是否果有此請求權，其再據以為主張，洵屬無據。
六、綜上，本件兩造業就原告因系爭車禍所受傷害可得向被告請
    求之一切權利已達成和解，乃原告猶主張其本件請求乃職業
    補償而非損害賠償，就此部分兩造尚未成立和解云云，為無
    可採，被告之抗辯為可取。從而原告依勞基法第59條第3 款
    規定，請求被告給付1,275,780 元加計法定遲延利息，洵屬
    無據，應予駁回。又原告既受敗訴判決，其假執行之聲請即
    失所附麗，不應准許，亦應併予駁回。
七、至兩造其餘之攻擊或防禦方法，及未經援用之證據資料，經
    本院斟酌後，認為均不足以影響本判決之結果，自無一一詳
    予論述之必要，附此敘明。
據上論結，本件原告之訴為無理由，並依民事訴訟法第78條，判
決如主文。
中    華    民    國    95    年    5    月     10    日
                  勞工法庭    法  官  黃莉雲
以上正本，係照原本作成。
如對本判決上訴，須於判決送達後20日內向本院提出上訴狀
中    華    民    國    95    年    5    月     10    日
                              書記官  李承翰


司法院資訊處製作；財團法人民間司法改革基金會備份。
